臺灣宜蘭地方法院刑事判決　　　　　　　　　　　　　　九十三年度訴字第七四號
　　公　訴　人　臺灣宜蘭地方法院檢察署檢察官
　　被　　　告　甲○○
右列被告因違反毒品危害防制條例案件，經檢察官提起公訴（九十二年度毒偵字第八
一四號），及移
本院判決如左：
    主  文
本件公訴不受理。
    理  由
一、公訴意旨略以：被告甲○○前因施用毒品案件，經觀察、勒戒後，認無繼續施用
    毒品之傾向，由臺灣宜蘭地方法院檢察署檢察官於民國九十一年十月十四日，以
    九十二年度毒偵緝字第九十五、九十四號不起訴處分確定後，猶不知悔改，復基
    於概括犯意，自九十二年八月間某日起至九十二年十月十日凌晨一時許為警採尿
    前回溯二十四小時內之某時止，連續在宜蘭縣員山鄉○○路三十八號住處，施用
    第一級毒品海洛因，又於上開為警採尿時點回溯九十六小時內之某時，在不詳地
    點，施用第二級毒品安非他命，經警於九十二年十月九日下午七時五十分許，在
    其住處為警查獲，始悉上情。因認被告涉有毒品危害防制條例第十條第一項之施
    用第一級毒品、第二項施用第二級毒品罪嫌。
二、按起訴之程序違背規定，應諭知不受理判決，又不受理判決，得不經言詞辯論為
    之，刑事訴訟法第三百零三條第一款、第三百零七條定有明文。次按行為後法律
    有變更者，適用裁判時之法律，但裁判前之法律有利於行為人者，適用最有利於
    行為人之法律，刑法第二條第一項定有明文。又按比較新舊法罪刑之輕重，應先
    審查應否諭知無罪，次審查應否諭知免訴、不受理，再次審查有無法定應免刑之
    情形；如無前開情形，比較新舊法罪刑孰最有利，則其比較標準，除主刑外，亦
    應綜合比較全部罪刑之結果（最高法院二十四年七月總會決議參照），合先敘明
    。再按毒品危害防制條例業經總統於九十二年七月九日修正公布，並自九十三年
    一月九日施行，其中對於施用毒品之犯行，依修正前、修正後毒品危害防制條例
    第十條第一、二項之規定，就法定刑部分均仍相同，並無修正；惟就施用毒品之
    訴追要件，依修正前、修正後毒品危害防制條例規定則有不同。依修正前毒品危
    害防制條例第二十條、第二十三條，就施用毒品犯行之是否訴追，係區分為第一
    次犯、五年後再犯、五年內再犯之前是否曾強制戒治、五年內再犯該次是否須強
    制戒治、三犯以上，即如係第一次犯、五年後再犯、五年內再犯之前未經強制戒
    治，該次經觀察勒戒後亦無須強制戒治者，即依規定俟觀察勒戒或強制戒治程序
    終結後，由檢察官為不起訴處分，而不予追訴處罰；僅限於五年內再犯之前曾經
    強制戒治、五年內再犯該次須強制戒治、三犯以上者，始認符訴追條件，應予追
    訴處罰。而修正後毒品危害防制條例第二十條、第二十三條，就施用毒品犯行之
    是否訴追，係區分為第一次犯、五年後再犯、五年內再犯，即如係第一次犯、五
    年後再犯者，即依規定俟觀察勒戒或強制戒治程序終結後，由檢察官為不起訴處
    分，而不予追訴處罰；僅限於五年內再犯者，始認符訴追條件，應予追訴處罰。
三、查被告本件施用第一級毒品海洛因之犯行，係於九十二年八月間某日起至九十二
    年十月十日凌晨一時許止所為，施用第二級毒品安非他命之犯行，係於九十二年
    十月十日凌晨一時許往前回溯九十六小時內之某時所為，是被告本件犯行日期均
    在毒品危害防制條例於九十三年一月九日修正施行之前，而本件係宜蘭縣警察局
  礁溪分局於九十二年十月十日移送臺灣宜蘭地方法院檢察署偵辦，該署再於九十
    三年三月四日起訴繫屬於本院，有偵卷刑事案件移送書及本院收文日期戳章可明
    。是本案繫屬於臺灣宜蘭地方法院檢察署之日期，在九十三年一月九日前，應屬
    修正後毒品危害防制條例第三十五條第一項前段所規定之「於九十二年六月六日
    本條例修正施行前繫屬之施用毒品案件」，自應適用修正後毒品危害防制條例第
    三十五條之規定，依修正後之規定處理之，然若修正前之規定有利於行為人者，
    適用最有利於行為人之法律。次查被告前因施用毒品案件，經觀察、勒戒後，認
    無繼續施用毒品之傾向，由臺灣宜蘭地方法院檢察署檢察官於九十一年十月十四
    日以九十二年度毒偵緝字第九十五號、第九十四號為不起訴處分確定等情，有臺
    灣高等法院被告全國前案紀錄表在卷可佐。本案被告二犯施用毒品案件，且於九
    十二年十月十日繫屬於臺灣宜蘭地方法院檢察署，同年三月四日繫屬於本院。依
    修正後之毒品危害防制條例第二十三條第二項規定，被告於前案觀察勒戒執行完
    畢釋放後，五年內再犯本案，依法應進行訴追；惟依修正前毒品危害防制條例第
    二十條第二項前段之規定，被告則應依觀察、勒戒程序處理，並視觀察、勒戒結
    果，如認有繼續施用毒品傾向者，由檢察官續行聲請強制戒治並依法起訴，如無
    繼續施用毒品傾向者，則由檢察官依法為不起訴處分，倘未依上開程序進行觀察
    、勒戒，遽以起訴，法院應為不受理之諭知。是本件被告施用毒品犯行，經整體
    比較上開新舊法結果，以修正前毒品危害防制條例最有利於被告，依新修正毒品
    危害防制條例第三十五條第二項之規定，本件自應適用修正前之法律處斷。
四、本件被告施用毒品犯行，依修正前毒品危害防制條例第二十條第三項規定，既係
    二犯，已如上述，並未經過觀察、勒戒之程序，是本件已欠缺訴追條件，應依修
    正前同條例第二十條第二項規定，俟執行觀察勒戒終結後，視觀察、勒戒結果再
    為不同處理（將來被告是否經准許適用修正前毒品危害防制條例規定，而適用觀
    察、勒戒程序，依刑法第二條第二項規定「保安處分適用裁判時之法律」，或容
    有不同見解；惟被告本案最後施用毒品之時間係在毒品危害防制條例修正公布施
    行前所犯，依法本應適用修正前法律規定，經由觀察勒戒程序，再自其觀察勒戒
    報告決定要否強制戒治及進行刑事追訴，自不得以案件移送進度之延緩，而將此
  不利益歸於被告承受）。公訴人於毒品危害防制條例修正施行後，未就被告本件
    犯行予以比較修正前、後之毒品危害防制條例之訴追條件，即就被告本件依修正
    前毒品危害防制條例第二十條第二項規定係屬欠缺訴追條件之施用毒品犯行，予
    以起訴，該起訴程序顯不合法，爰依法為不受理之諭知。
五、移送併辦意旨另以：被告於九十三年二月十一日下午一時五十分許為警採尿送驗
    前二十四小時內，在某處施用第一級毒品，所為顯與起訴之犯罪事實有連續犯之
    裁判上一罪關係，為起訴效力所及等語。惟查，本件被告被訴施用毒品部分，業
    經本院判決不受理，已如前述，與併案部分並無裁判上一罪之連續犯關係，本院
    自無從就併辦部分併予審究，故應退回檢察官另為適法之處理，附此敘明。
據上論斷，應依刑事訴訟法第三百零三條第一款、第三百零七條，判決如主文。
中        華        民        國    九十三    年    五    月    二十    日
                                臺灣宜蘭地方法院刑事第二庭
                                    審判長法  官   林  明  山
                                          法  官   郭  顏  毓
          法  官   鄭  貽  馨
右正本證明與原本無異。
如不服本判決，應於判決送達後十日內向本院提出上訴狀( 應附繕本 )。
                                          書記官   陳  蒼  仁
中        華        民        國    九十三    年    五    月    二十五  日
